【裁判字號】    95,桃簡,1189
【裁判日期】    950629
【裁判案由】    違反洗錢防制法
【裁判全文】
臺灣桃園地方法院桃園簡易庭刑事簡易判決
聲  請  人  臺灣桃園地方法院檢察署檢察官
被      告  丙○○
                    國民
                      3樓
                    現另案於臺灣桃園監獄桃園女監執行中
上列被告因洗錢防制法案件，經檢察官聲請簡易判決處刑（95年
度偵字第470號），本院判決如下：
    主  文
丙○○幫助掩飾因自己重大犯罪所得財物，累犯，處有期徒刑肆
月，如易科罰金，以參佰元（即新台幣玖佰元）折算壹日。所得
財物新臺幣捌仟元，沒收之，如全部或一部不能沒收時，以其財
產抵償之。
    事  實
一、丙○○前因違反麻醉藥管理條例案件，經法院判處有期徒刑
    二年十月，又因違反麻醉藥品及藥事法等案，經臺灣士林地
    方法院判以八十五年度訴字第三七二號判處有期徒刑十月，
    於八十六年七月八日入監，於八十八年一月二十二日因假釋
    出監，後假釋經撤銷，執行殘刑一年八月二十五日，於九十
    年二月二十四日入監，並於九十一年十一月一日縮刑期滿執
    行完畢。仍不知悔改，竟因需款供己花用，在能預見提供自
    己金融帳戶與不相識之人使用，可能係供他人掩飾因自己重
    大犯罪所得財物或財產上利益之用之情況下，仍不違背其本
    意，基於幫助他人掩飾因自己重大犯罪所得財物或財產上之
    利益之犯意，於九十二年六月上旬某日，在台北縣三重市○
    ○街三五七巷十七號二樓住處，將其向不知情之陳純玉（另
    為不起訴處分）借得之桃園縣桃園慈文郵局帳號00000
    000000000號金融帳戶，以新台幣（下同）八千元
    代價賣予某真實姓名年籍不詳之吳姓成年男子，該男子乃係
    詐騙集團成員，平日即以詐欺取財為常業，遂於取得丙○○
    售予之前述帳戶後，以打電話及寄發存證信函誘使回電查詢
    之方式，向潘友仁、甲○○、乙○○等人假稱：已抽獎抽中
    獎金一百萬元，但必須以愛心名義捐款，始得領回中獎獎金
    等語，要求潘友仁、甲○○、乙○○等人使用金融卡辦理轉
    帳事宜，致使潘友仁等人不疑有他陷於錯誤，分別於九十二
    年四月二十九日至同年七月一日，在臺中市○○路台新銀行
    設置自動櫃員機等處，陸續依指示使用該提款機，誤將款項
    轉匯至上述帳戶，俟潘友仁、甲○○、乙○○等人再次受該
    詐欺集團成員要求匯款時，始悉受騙。後該詐欺集團成員於
    九十二年七月十日，在報紙刊登求職廣告，以每日二千元之
    代價，僱請見報前來應徵之周秋金（已另為緩起訴處分）前
    往郵局提領上述潘友仁、甲○○、乙○○等人匯入之款項，
    再將領得款項交予該詐欺集團成員。嗣於同年七月十四日上
    午九時五十分許，在臺中縣豐原市○○路與信義街口處，周
    秋金騎乘車牌號碼ＥＺＬ─七六０號輕型機車，因形跡可疑
    為警攔查，在該機車置物箱塑膠袋內扣得上述被告所販售之
    戶名陳純玉之郵局帳戶存摺、印章、提款卡等物，始查悉上
    情。
二、案經臺灣桃園地方法院檢察署檢察官自動檢舉偵查並聲請簡
    易判決處刑。
    理  由
一、按基於憲法第十六條人民訴訟權之制度性保障及第八條正當
    法律程序原則，刑事被告於法院裁判前，應享有在法官面前
    陳述之聽審權，惟簡易處刑程序依法得不經言詞辯論，對於
    被告聽審權之保障不無限制，是實務操作上，檢察官聲請簡
    易處刑前，應取得被告之同意，或至少係被告自白而不爭執
    之情節輕微案件，法院始得依法不經傳喚而為簡易判決處刑
    。惟按第一審法院依被告在偵查中之自白【或】其他現存之
    證據，已足認定其犯罪者，得經檢察官之聲請，不經通常審
    判程序，逕以簡易判決處刑。刑事訴訟法第四百四十九條第
    一項前段定有明文。本院以為，此處被告之自白，偵查中應
    指於檢察官訊問時所為自白；惟即令被告未自白之案件，依
    其他現存之證據，已足認定被告犯行者，並非不得以簡易判
    決處刑，亦係立法者所為之立法形成自由。本院以為，如被
    告於偵查中自白犯行者，尚應有其他足以補強被告自白真實
    性之證據，始符刑事訴訟法第一百五十六條第二項關於證據
    證明力之要求。被告之自白不能援用為認定犯罪事實之唯一
    證據，乃我國刑事訴訟法之基本證據法則，並不因同法第四
    百四十九條第一項使用「或」之文字而有改變，換言之，刑
    事訴訟法第四百四十九條第一項不應視為同法第一百五十六
    條第二項之特別規定，毋寧謂第一百五十六條第二項應為第
    四百四十九條第一項之基本原則規範，是刑事訴訟法第四百
    四十九條第一項所使用之「或其他現存證據」即應限縮解釋
    為「限於被告於偵查中不自白之案件」，惟被告既否認犯行
    而未自白，足證被告對於犯罪事實有所爭執，是否宜以不經
    言詞辯論之簡易判決處刑，而侵犯被告憲法上之聽審權，即
    甚有疑。本院以為，被告於偵查中未自白之案件，應透過審
    判中法官對於被告之合法傳喚程序，給予到庭答辯陳述之機
    會，始足保障被告之聽審權。是對於否認犯行之被告，如仍
    遭檢察官以「其他現存之證據」為由，聲請簡易判決處刑者
    ，實務操作上，法官應傳喚被告到庭，以保障被告憲法上之
    聽審權，方得使本條免於違憲之爭議。惟被告如經法院合法
    傳喚不到庭者，被告既放棄其答辯等聽審權內容，又因為被
    告仍保有上訴權，尚非絕對剝奪被告之審級利益及公平審判
    程序，法院自得依前述立法者所容許之簡易處刑程序，依法
    審酌卷內其他證據，以認定被告之罪行。而被告偵查中自白
    犯行者，除法院有明確之證據懷疑被告自白之真實性者外，
    法院未傳喚被告到庭陳述，解釋上應符簡易處刑制度之意旨
    ，尚無違被告之聽審權，自屬當然。
二、查本院考量被告聽審權之保障，予其陳述及答辯之權利及機
    會。訊據被告對前述犯罪事實坦承不諱，核與證人即被害人
    潘友仁、甲○○、乙○○於警詢中之證詞，及證人陳純玉於
    檢察官訊問時結證之情節相符，另有詐騙集團所製作之偽造
    中獎文宣、前述帳戶交易查詢資料、被害人轉帳之交易明細
    等附偵查卷可稽，本案除有被告自白外，復有前述足以補強
    被告自白真實性之證據可資佐證，本案事證明確，被告犯行
    堪以認定，應依法論科。
三、按金融存款帳戶，事關存戶個人財產權益之保障，與存戶之
    金融卡結合，其專屬性、私密性更形提高，除非本人或與本
    人具密切之關係者，難認有何理由可自由流通使用該帳戶存
    摺、金融卡，一般人亦均有應妥為保管帳戶存摺、金融卡，
    以防止帳戶存摺、金融卡遭他人冒用之認識，縱有特殊情況
    偶有將帳戶存摺、金融卡交付他人之需，亦必深入瞭解其用
    途後再行提供以使用，恆係吾人日常生活經驗與事理；且金
    融帳戶為個人理財之工具，申請開設金融帳戶並無任何特殊
    限制，一般民眾皆可以存入最低開戶金額之方式申請開戶，
    且可在不同金融機構申請多數之存款帳戶使用，並無何困難
    ，此乃眾所周知之事實。是依一般人之社會生活經驗，如不
    以自己名義申請開戶，反而以出價收購或借用之方式蒐集帳
    戶存摺、金融卡供己使用，衡情其對收購者或借用者將所收
    購或借用之帳戶用於隱匿犯罪所得乙節當有所預見。況現今
    社會上，詐騙集團收購人頭帳戶，持以作為信貸、刮刮樂詐
    欺、手機簡訊詐欺之事，常有所聞，出賣或出借帳戶存摺、
    金融卡予他人使用，受讓人係為謀非正當資金之進出，而隱
    瞞其資金流程及行為人身份曝光之不法使用，幾乎已成為人
    盡皆知之犯罪手法，本件被告丙○○持有被害人陳純玉所有
    之帳戶存摺、金融卡、印章等物，明知將帳戶存摺、金融卡
    等有關個人財產身分之物品流入他人手中，極易被利用為與
    財產有關之犯罪工具，其對於被害人陳純玉之帳戶可能遭犯
    罪集團用以掩飾重大犯罪所得有所預見且不違背其本意而為
    之，應有幫助洗錢之不確定故意；且由事實欄所示被害人潘
    友仁、甲○○、乙○○確遭以佯稱中獎需先轉帳匯款始可領
    獎而受詐騙，足認該集團實係以詐欺取財為由之手法詐騙他
    人而以之維生，涉犯刑法第三百四十條常業詐欺罪之犯罪集
    團甚明。故該詐騙集團行騙如事實欄被害人潘友仁等之犯罪
    所得，以被告所售予之陳純玉所有之「桃園縣桃園慈文郵局
    」帳號00000000000000號之活期儲蓄存款帳
    戶隱匿，自屬洗錢防制法第二條第一款、第三條第一項第五
    款所定之隱匿重大犯罪所得財物。是核被告丙○○基於幫助
    之犯意，將前開帳戶提供予該年籍姓名不詳之吳姓成年男子
    所屬之詐欺集團使用，而幫助該集團成員於為常業詐欺之犯
    行時，掩飾因自己重大犯罪所得財物之行為，所為係犯刑法
    第三十條第一項、洗錢防制法第九條第一項之幫助掩飾因自
    己重大犯罪所得財物罪，檢察官聲請簡易判決處刑書意旨認
    被告丙○○所為，係犯洗錢防制法第九條第二項之掩飾因他
    人重大犯罪所得財物罪嫌，容有未洽，惟檢察官聲請簡易判
    決處刑書所載之犯罪事實與本院所認定之犯罪事實，二者之
    基本社會事同一，爰依刑事訴訟法第三百條之規定，變更檢
    察官聲請簡易判決處刑書所載之起訴法條。被告於本院調查
    中自白犯罪，應依洗錢防制法第九條第五項後段之規定，減
    輕其刑。又被告丙○○以幫助意思販賣其所持有之被害人陳
    純玉所有之存摺、金融卡予該男子，供該男子所組織詐欺集
    團成員掩飾該集團因自己重大犯罪所得財物之犯行如前，係
    屬幫助犯，應依刑法第三十條第二項之規定，遞減輕其刑。
    另查被告前因違反麻醉藥管理條例案件，經法院判處有期徒
    刑二年十月，又因違反麻醉藥品及藥事法等案，經臺灣士林
    地方法院判處有期徒刑十月，於八十六年七月八日入監，於
    八十八年一月二十二日因假釋出監，後假釋經撤銷，執行殘
    刑一年八月二十五日，於九十年二月二十四日入監，並於九
    十一年十一月一日縮刑期滿執行完畢，此有臺灣高等法院被
    告前案紀錄表一件在卷可查，是被告於受有期徒刑執行完畢
    後，五年內再犯本件有期徒刑以上之罪，為累犯，應依刑法
    第四十七條之規定，加重其刑。並先加後減之。爰審酌被告
    因需款花用而出售帳戶之犯罪動機、目的、手段、提供帳戶
    供他人掩飾犯罪所得，助長他人犯罪，增加查緝困難，且危
    害財產交易安全之犯罪所生損害，及犯罪後坦承犯行之態度
    等一切情狀，爰量處如主文所示之刑，並諭知易科罰金之折
    算標準，以示懲儆。
四、末按犯洗錢防制法第九條之罪者，因犯罪所得財物或財產上
    利益，除應發還被害人或第三人者外，不問屬於犯人與否，
    沒收之，如全部或一部不能沒收時，追徵其價額或以其財產
    抵償之，所謂因犯罪所得財物，包括因犯罪取得之報酬在內
    ，同法第十二條第一項、第四條第二款分別定有明文。又刑
    法或其特別法所謂追徵其價額，必限於所得為金錢以外之其
    他財物，因無法追繳，使其繳納與原財物相當之價額，以替
    代原財物之追繳者，始有追徵其價額之必要；如犯罪所得財
    物為金錢，即不生追徵價額之問題，而應以其財產抵償之（
    參照最高法院九十年度台上字第一一九五號判決意旨），是
    被告出售前述「桃園縣桃園慈文郵局」帳戶存摺、金融卡所
    得之八千元報酬，應依前述規定予以沒收，如全部或一部不
    能沒收時，以其財產抵償之。
五、按八十六年十二月十九日修正公布之刑事訴訟法，關於簡易
    程序之制度設計，因酌採英美法制國家關於「認罪（刑）協
    商」制度之精神，爰修訂刑事訴訟法第四百五十一條之一，
    除維持檢察官對於自白犯罪之被告，在被告請求科刑範圍內
    ，有向法院為具體求刑及緩刑宣告之裁量權限規定外，並增
    訂法院原則上應於檢察官求刑或緩刑宣告請求之範圍內為判
    決之規定（同法條第四項意旨參見）。是檢察官對於被告於
    偵查中自白者，宜於聲請簡易判決處刑前，使被告有表示願
    受科刑之範圍或願意接受緩刑宣告之機會，如有被害人者，
    另宜徵詢被害人之意見，而以被告之表示為基礎，向法院為
    具體求刑或為緩刑宣告之請求（同法條第一、二項意旨參見
    ），使法院得依檢察官之請求而為科刑或緩刑判決，如此一
    方面係依被告之意思所獲之判決，另一方面係法律所明定不
    得上訴之簡易判決（同法第四百五十五條之一第二項明文）
    ，使被告不致單純因不服刑度而上訴，並合理有效限制被告
    上訴權，方符簡易程序及「認罪（刑）協商」制度之原意，
    並得有效因應及排除未來我國刑事訴訟制度朝當事人進行主
    義精神設計後，可能遲滯訴訟進行，反影響被告權益及國家
    刑罰權有效行使之不良後果，期與檢察官共勉之。又按法院
    如依第四百五十一條之一之請求所為之科刑判決，不得上訴
    ，刑事訴訟法第四百五十五之一第二項並定有明文，其立法
    目的在合理有效限制被告及檢察官之上訴權，被告所獲之被
    決刑度既符合其請求，復經檢察官之同意，被告自不得於事
    後復反悔而再行上訴，檢察官基於公權力「禁反言」之原則
    ，及維護被告之信賴利益，亦不應推翻其同意而復行上訴，
    此方為簡易程序及「認罪（刑）協商」制度之原意。是本件
    既係於檢察官求刑範圍內，且經被告之同意下，所為之科刑
    判決，依前述說明，被告及公訴人即均不得上訴，併附此敘
    明。
六、依刑事訴訟法第四百四十九條第一項、第三項、第四百五十
    條第一項、第三百條，洗錢防制法第九條第一項、第四項後
    段、第十二條第一項，刑法第十一條前段、第三十條第一項
    、第二項、第四十一條第一項前段，罰金罰鍰提高標準條例
    第二條，逕以簡易判決處刑如主文。
七、檢察官及被告均不得上訴。
中    華    民    國    95    年    6     月    29    日
                          臺灣桃園地方法院桃園簡易庭
                              法  官  錢  建  榮
以上正本證明與原本無異。
本件檢察官及被告均不得上訴。
                              書記官  劉  寶  霞
中    華    民    國    95    年    7     月    11    日
附錄本案論罪科刑依據之法條：
洗錢防制法第9條
犯第 2 條第 1 款之罪者，處 5 年以下有期徒刑，得併科新臺幣
 300 萬元以下罰金。
犯第 2 條第 2 款之罪者，處 7 年以下有期徒刑，得併科新臺幣
 500 萬元以下罰金。
法人之代表人、法人或自然人之代理人、受雇人或其他從業人員
，因執行業務犯前二項之罪者，除處罰行為人外，對該法人或自
然人並科以各該項所定之罰金。但法人之代表人或自然人對於犯
罪之發生，已盡力監督或為防止行為者，不在此限。
犯前三項之罪，於犯罪後六個月內自首者，免除其刑；逾六個月
者，減輕或免除其刑；在偵查或審判中自白者，減輕其刑。


司法院資訊處製作；財團法人民間司法改革基金會備份。
